【裁判字號】    91,交聲,941
【裁判日期】    920217
【裁判案由】    聲明異議
【裁判全文】
臺灣臺中地方法院交通事件裁定                    九十一年度交聲字第九四一號
    原處分機關  交通部公路總局台中區監理所
    異議人即
    受處分人    甲○○  男  二.
右列受處分人因違反道路交通管理處罰條例案件，對於交通部公路總局台中區監理所
九十一年十月十七日所為之裁決（中監違字第裁六○─ＧＢ0000000號裁決書
），聲明異議，本院裁定如左：
    主  文
原處分撤銷。
甲○○不罰。
    理  由
一、原處分機關略以：本案係台中市警察局第二分局舉發受處分人甲○○駕駛車號Ｎ
    Ｚ─４３２０號自小客車，於九十一年四月十日十二時四十五分許，在台中市○
    ○路○段一八九號前，因「肇事逃逸致人受傷」違規，並掣開舉發通知單一紙移
    送，受處分人未於應到案日期前提出申訴，該所遂於九十一年十月十七日以中監
    違字第裁六○─ＧＢ0000000號裁決書，裁處吊銷駕駛執照並終身不得考
    領，於法並無不合云云。
二、本件異議人即受處分人甲○○則以：異議人因接獲台中市警察局第二分局立人派
    出所通知，始知於前揭時、地，有發生事故，但全無肇事之知覺，當無逃逸之需
    ，故為警舉發「肇事逃逸」一節實令人不服，而舉發通知單僅載「肇事逃逸」為
    何監理所之裁決書卻以「肇事致人受傷逃逸」裁罰，且異議人汽車右側之刮痕係
    何時所留並不得而知，而該刮痕離地低者五十八公分，高者六十七公分，均不及
    一般機車手把或車後安全檔之高度，故原舉發機關之舉發實有違誤，爰聲明異議
    等語。
三、按汽車駕駛人駕駛汽車肇事致人受傷或死亡，應即採取救護或其他必要措施，並
    向警察機關報告，不得駛離；逃逸者吊銷駕駛執照，並終身不得考領，道路交通
    管理處罰條例第六十二條第一項、第六十七條分別定有明文。
四、受處分人即異議人甲○○駕駛其妻吳明郁所有之車號ＮＺ－四三二０號白色自用
    小客車，於民國九十一年四月十日十二時許，沿台中市○○路由北往南行進，途
    中行經台中市○○路○段漢口郵局前，其本應注意汽車行駛時，駕駛人應注意車
    前狀況及兩車併行之間隔，並隨時採取必要之安全措施，而依當時情形又無不能
    注意之情事，竟疏於注意及此未保持安全間隔，適同一時地由柯碧珠所騎乘並搭
    載其子陳奐文之車號ＳＸＪ－六六０號輕型機車，同向在小客車右側行駛，亦疏
    於注意保持兩車安全間隔，因雙方同有上開疏失，小客車右後側車門與機車發生
    擦撞，致柯碧珠、陳奐文等人車倒地後，柯碧珠受有左手肘、左膝擦傷等普通傷
    害，而陳奐文則受有左手腕、左膝、左踝擦傷等普通傷害。異議人甲○○於駕駛
    前開自用小客車肇事致柯碧珠、陳奐文受傷後，因擦撞力道不大，當時並未察覺
    故未下車查看或報警處理，乃駕駛車輛返家，惟為路人記下車號後，經警循線查
    獲等情，有台中市警察局舉發違反道路交通管理事件通知單、道路交通事故處理
    紀錄登記簿、車損照片及傷害診斷証明書等件附卷可稽，惟異議人辯稱並不知其
    小客車右後側車門與柯碧珠所騎乘之機車發生擦撞，故無肇事逃逸之故意等語。
    經查：本件車禍事故，係異議人甲○○駕駛車號ＮＺ－四三二０號白色自用小客
    車，於上開時、地未注意車前狀況及兩車併行之間隔，而與柯碧珠所騎乘車號Ｓ
    ＸＪ－六六０號輕型機車，同向在小客車右側行駛，亦疏於注意保持兩車安全間
    隔，因雙方同有上開疏失，小客車右後側車門與機車發生擦撞，致柯碧珠、陳奐
    文受傷等情，已如前述。而柯碧珠證稱：所駕駛之小客車在其機車旁邊，紅燈時
    我們都有停下來，剛起動就被撞到了，我認為是擦撞，是機車後面的置物駕被碰
    撞等語（參本院九十一年交訴字第二○九號卷）。且依該卷附兩車車損照片顯示
    ，異議人所駕駛之小客車僅右後車門處遺有一細小刮痕（離地面五十八公分至六
    十七公分之斜向刮痕），其餘並無任何撞擊痕跡等情以觀，足見本件車禍二車於
    停紅燈後起動不久，且因二車均未保持安全間隔擦撞，致柯碧珠所駕駛之機車失
    控跌倒，其撞擊力道應甚輕微，可以認定。且本件車禍因係側面擦撞，非如正面
    撞擊為被告視野所及，又撞擊力道甚為輕微，已如前述，準此，異議人辯稱其並
    不知道發生車禍等語，可以採信。綜上所述，則本件異議人既不知有肇事之情事
    ，難認有逃逸之主觀上故意，原處分機關遽以裁罰，尚有未洽，異議人之異議有
    理由，原處分自應予以撤銷並為不罰之諭知。
據上論斷，應依道路交通管理處罰條例第八十七條第二項、道路交通案件處理辦法第
二十條，裁定如主文。
中      華      民      國    九十二    年    二        月   十七       日
                                        臺灣臺中地方法院交通法庭
                                            法  官  王  靜  秋
右正本證明與原本無異。
如不服本裁定應於送達後五日內向本院提出抗告狀。
                                            書記官
中      華      民      國    九十二    年    二      月   十七       日


司法院資訊處製作；財團法人民間司法改革基金會備份。
